【裁判字號】    97,竹簡,353
【裁判日期】    970721
【裁判案由】    債務人異議之訴
【裁判全文】
臺灣新竹地方法院民事判決             97年度竹簡字第353號
原      告  丙○○
被      告  元誠第一基金資產管理股份有限公司
法定代理人  甲○○
訴訟代理人  乙○○
            丁○○
上列當事人間債務人異議之訴事件，本院於民國97年6月10日言
詞辯論終結，判決如下：
    主      文
本院九十六年度執字第一五九六六號強制執行事件，被告對原告
丙○○所為之強制執行程序應予撤銷。
訴訟費用由被告負擔。
    事實及理由
壹、程序方面：
    訴外人福灣企業股份有限公司將其就原告之債權讓與被告，
    有債權讓與證明書及債權讓與之公告報紙附於本院96年度執
    自第15966號執行卷可參，是原告以被告提起本件債務人異
    議之訴，當事人應為適格。
貳、實體方面：
一、原告主張：
    緣本院民事執行處受理96年執字第15966號清償票款強制執
    行事件於97年4月2日以執行命令，命第三人東亞保全股份有
    限公司，扣押原告每月薪津3分之1予被告在案。惟查本件執
    行名義所示本票，係於86年4月17日開立，早已罹於時效，
    原告依法自得拒絕給付。
二、被告主張：
    對於原告主張時效消滅無意見。
三、原告主張本院96年執字第15966號清償票款強制執行事件於
    97年4月2日以執行命令，命第三人東亞保全股份有限公司，
    扣押原告每月薪津3分之1予被告，而前開執行名義原為台灣
    台中地方法院87年度票字第11832號本票裁定，經被告以上
    開本票裁定為執行名義聲請本院強制執行等情，業經本院依
    職權調閱96年度執字第15966號強制執行卷宗查核屬實，被
    告亦不爭執，堪信為真。
四、按票據法第22條第1項規定：「執票人對本票發票人之權利
    ，自到期日起算三年，三年間不行使者，因時效而消滅」。
    又經確定判決或其他與確定判決有同一效力之執行名義所確
    定之請求權，其原有消滅時效期間不滿五年者，因中斷而重
    行起算之時效期間為五年，民法第137條第3項固有明文。惟
    所謂「與確定判決有同一效力之執行名義」係指實體上爭執
    業已確定者而言，法律所以規定短期消滅時效，係以舉證困
    難為主要目的，如請求權經法院判決確定，或和解、調解成
    立者，其實體權利義務關係業已確定，不再發生舉證問題，
    為保護債權人之合法利益，以免此種債權人明知債務人無清
    償能力，仍須不斷請求強制執行或為其他中斷時效之行為，
    並為求其與89年2月2日修正前強制執行法第4條第3項規定相
    呼應，所以有民法第137條第3項延長時效期間為五年之規定
    ；而本票執票人依票據法第123條規定，聲請法院裁定許可
    對發票人強制執行，係屬非訟事件，此項裁定並無確定實體
    上法律關係存否之實質確定力，自非與確定判決有同一效力
    之執行名義，執票人之請求權消滅時效期間，並不能因取得
    法院許可強制執行之裁定而延長為五年，合先敘明。
五、經查，被告持以向本院聲請強制執行之債權憑證乃溯源於上
    開本票裁定，系爭本票係以原告為共同發票人，發票日為86
    年4月17日，見票即付之本票自發票日起算時效，是依上開
    票據法第22條第1項規定，系爭本票於89年4月16日屆滿即罹
    於3年之時效消滅期間，惟被告遲至96年8月14日始聲請本票
    裁定強制執行，因前開裁定屬非訟事件，對於實體上權利存
    在與否無審查之權利，無與確定判決同一之效力，是依強制
    執行法第14條第2項規定，此等消滅或妨礙債權人請求之事
    由，縱在執行名義成立前即已發生，債務人仍得提起異議之
    訴。茲原告既因消滅時效完成而取得拒絕給付之抗辯權，其
    行使時效消滅之抗辯，主張有妨害債權人即被告之請求之事
    由發生，即屬有據。
六、從而，原告依強制執行法第14條第2項規定，提起本件債務
    人異議之訴，請求撤銷本院96年度執字第15966號清償票款
    強制執行事件所為之強制執行程序，洵屬正當，應予准許。
七、訴訟費用負擔之依據：民事訴訟法第78條。
中    華    民    國    97    年    7    月    21    日
                  民事第二庭    法  官  彭淑苑
以上正本係照原本做成。
如對本判決上訴，須於判決送達後20日內向本院提出上訴狀。
                                書記官  王恬如
中    華    民    國    97    年    7    月    21    日


司法院資訊處製作；財團法人民間司法改革基金會備份。
